臺灣屏東地方法院刑事判決　　　　　　 94年度簡上字第164號
上　訴　人　乙○○
即　被　告
上列上訴人因侵占案件，不服本院94年9 月8 日94年度簡字第10
93號刑事簡易判決（檢察官聲請簡易判決處刑案號：93年度偵緝
字第349 號），提起上訴，本院第二審合議庭自為第一審判決如
下︰
    主　　　文
原判決撤銷。
乙○○無罪。
    理      由
一、聲請意旨如附件聲請簡易判決處刑書所載。
二、按犯罪事實應依證據認定之，無證據不得認定犯罪事實；不
    能證明被告犯罪者，應諭知無罪之判決，刑事訴訟法第154
    條第2 項、第301 條第1 項分別定有明文。又事實之認定，
    應憑證據，如未能發現相當證據，或證據不足以證明，自不
    能以推測或擬制之方法，為裁判基礎；且認定犯罪事實所憑
    之證據，雖不以直接證據為限，間接證據亦包括在內，然而
    無論直接證據或間接證據，其為訴訟上之證明，須於通常一
    般之人均不致有所懷疑，而得確信其為真實之程度者，始得
    據為有罪之認定，倘其證明尚未達到此一程度，而有合理之
    懷疑存在而無從使事實審法院得有罪之確信時，即應由法院
    為被告無罪之判決，有最高法院40年臺上字第86號判例、76
    年臺上字第4986號判例可資參照。且告訴人之告訴係以使被
    告受刑事訴追為目的，是其陳述是否與事實相符，仍應調查
    其他證據以資審認，最高法院52年度台上字第1300號判例意
    旨亦明。
三、經核聲請人之所以認被告乙○○涉有侵占罪嫌者，無非係以
    告訴人戊○○之指訴、證人丙○○之證述及法務部調查局之
    測謊報告書等為據。惟訊之被告固不諱言於92年9 月24 日
    有幫告訴人轉帳不成後，分二次提領現金共新台幣（下同）
    3 萬元，惟堅決否認有何侵吞入己情事，辯稱已將之交付予
    告訴人之前夫即証人丙○○，此事均係丙○○在說謊等語。
    是本件所應審究者，為被告是否曾將所領之3 萬元款項交予
    丙○○。經查：
（一）告訴人指稱其於92年7 月間至被告公司上班，每天1000元
      元薪資，做到當年10月，都未給薪水等，而丙○○彼時都
      會至被告所營水果行幫忙（本院94年屏簡字第115 號民事
      確認本票債權不存在之訴卷94年5 月27日及同年4 月29日
       言 詞辯論筆錄），且被告係於92年9 月24日侵吞其委託
      轉帳之3 萬元，其於翌日即知並未轉帳入其前夫即丙○○
      之父帳戶內，其亦曾詢問丙○○被告是否將3 萬元交伊?
      陳某答以沒有等情（見本院95年6 月27日審判筆錄），而
      且被告曾向其先生即丙○○借了100 多萬元，有開本票，
      也都沒有還等（見附於93年度偵字第3184號卷之93年7 月
      28日訊問筆錄），是依告訴人所述，非親非故受僱於被告
      之告訴人不僅工作三月分文未得，其夫更無償至其工作處
      幫忙，且更陸續借款予彼時經濟狀況顯然不佳之被告款項
      達100 多萬元，此情節顯令人匪夷所思，難以遽信。
（二）次查彼時被告亦曾經營代辦信用卡業務，於92年10月3日
      ，被告受客戶丁○○委託向台北富邦商業銀行股份有限公
      司代辨信用卡，申辦成功後，丙○○曾先行領用前述信用
      卡之2 萬元，經丁○○向被告反應後，被告質之丙○○，
      陳某始於翌日將2 萬元返還，且告知丁○○出門要小心點
      等情，業據丁○○於本院審理中証述在卷（見本院95年年
      5 月2 日審判筆錄），並且有前開銀行95年2 月3 日（95
      ）北富銀屏字第10號函及所附明細在卷可稽。且告訴人於
      被告處所工作時，丙○○曾向被告陸續借款約4 、50萬元
      ，亦曾向地下錢莊借款由被告擔保，當時丙○○財力不佳
      等節，亦經當時亦在被告所營水果行幫忙工作之甲○○於
      本院審理前述民事案件及本院審理時迭次結証在案（見前
      述案號民事卷94年8 月24日言詞辯論筆錄、本院96年4 月
      24日審判筆錄），是被告所述係丙○○領用楊儒門信用卡
      款項被追回後，心有不滿，始欺瞞告訴人對被告提出告訴
      ，即不無可能。且亦可知告訴人及丙○○所云被告曾向陳
      某借款100 多萬元乙節亦有可疑。
（三）再查丙○○前曾持有被告向其借款簽立之本票11紙，經向
      本院聲請核發本票裁定後，被告向之提起確認本票債權不
      存在之訴，經本院民事庭審理結果，認告訴人戊○○於該
      案証述被告向丙○○借款並簽發本票等情與事實不符，亦
      與丙○○於該案抗辯情節相左，進而認定被告並無交付本
      票予丙○○等情，判決確認丙○○對被告之本票債權不存
      在且一審確定在案，有前揭案號民事判決正本1 份在案可
      明。而查該案訴訟標的為100 萬元（即本票合計面額），
      並非微細款項，如丙○○確有借此款項予被告，豈有未提
      起上訴放任確定之理，其於本院審理中所稱係因不懂法律
      及無錢提起上訴云云，顯難予以採信，此亦足徵丙○○所
      述多有可疑，被告所辯其有將所領3 萬元交予丙○○，係
      丙○○欺瞞告訴人，即不無可信。
（四）末查本件偵查中，公訴人將被告及丙○○送請法務部調查
      局測謊，經該局以控制問題法及混合問題法測謊結果，雖
      認被告對是否曾交付3 萬元予陳某，有說謊反應，而丙○○則無。惟查彼等互相指陳對方陸續借款100 多萬元及4
      、50萬元，毋論雙方指陳何者為真，均足見雙方金錢之交
      付往來非僅數次，然告訴人及丙○○之指證既有如前述有
      諸多可疑而難以採信之處，是本件送測謊時，前開局就重
      要問題僅問以「你有把提領的三萬元交給丙○○？」、「
      乙○○有把提領之三萬元交給你嗎？」等，時間、地點均
      付之闕如，其提問過程似嫌簡略，測謊結果自難據為被告
      涉有侵占罪責論罪科刑之惟一證據。
四、綜上所述，公訴人所舉證據，既無足使本院形成確切之心證
    足以認定被告涉有侵占之犯行，自難率令其負何刑事罪責，
    參諸首開法條規定及判例意旨，應認被告犯罪不能證明，原
    審誤為論罪科刑之判決，尚難予以維持，上訴人之上訴為有
    理由，合應撤銷原判決，並為被告無罪之諭知。
據上論斷，應依刑事訴訟第455 之1 第3 項、第369 條第1 項前
段、第301 條第1 項、第452條，判決如主文。
本案經檢察官潘國威到庭執行職務。
中　　華　　民　　國　　96　　年　　9　　 月　　4   　日
                  刑事第一庭  審判長法　官  潘正屏
                                    法  官  黃聖涵
                                    法  官  曾吉雄
以上正本證明與原本無異。
如不服本判決應於收受本判決送達後10日內向本院提出上訴書狀
，其未敘述上訴理由者，並得於提起上訴後10日內向本院補提理
由書狀（均須按他造當事人之人數附繕本）「切勿逕送上級法院
」
中　　華　　民　　國　　96　　年　　9　　月　　4  　　日
                                    書記官  盧建新
